臺灣新北地方法院刑事判決
110年度易字第1001號
公  訴  人  臺灣新北地方檢察署檢察官
被      告  蔡明原



上列被告因竊盜案件，經檢察官提起公訴（109年度偵緝字第358
8號），本院判決如下：
    主  文
蔡明原竊盜，累犯，處有期徒刑伍月，如易科罰金，以新臺幣壹
仟元折算壹日。未扣案之犯罪所得高爾夫球具貳套及高粱紀念酒
壹箱均沒收，於全部或一部不能沒收或不宜執行沒收時，追徵其
價額。
    事  實
一、蔡明原意圖為自己不法之所有，於民國109年1月20日11時許
    ，在新北市○○區○○路00巷00號「臺北加州社區」地下2樓第9
    8號停車位，徒手竊取簡宏光所有放置於該處之高爾夫球具2
    套及高粱紀念酒1箱（合計價值約新臺幣20萬元），得手後
    隨即駕駛車牌號碼000－0000號自用小客車離去。
二、案經簡宏光訴由新北市政府警察局新莊分局報請臺灣新北地
    方檢察署檢察官偵查起訴。
    理  由
一、證據能力：
  ㈠按被告以外之人於審判外之言詞或書面陳述，除法律有規定
    者外，不得作為證據；又被告以外之人於審判外之陳述，雖
    不符合刑事訴訟法第159條之1至第159條之4規定，但經當事
    人於審判程序同意作為證據，法院審酌該言詞或書面陳述作
    成時之情況，認為適當者，亦得為證據。同法第159條第1 
    項及第159條之5分別定有明文。查本判決所引用被告以外之
    人於審判外之陳述，經檢察官、被告於本院行準備程序時，
    均未爭執證據能力（見本院110年度易字第1001號卷〔下稱易
    字卷〕第32、70頁），本院審酌上開傳聞證據製作時之情況
    ，尚無違法不當及證明力明顯過低之瑕疵，認為以之作為證
    據應屬適當，依前開說明，應均有證據能力。
　㈡本判決援引之下列非供述證據，核無公務員違法採證之情形
    ，亦無信用性過低之疑慮，且與本案被告犯行之認定具有關
    聯性，復經本院於審判期日踐行證據調查之法定程序，應均
    有證據能力。
二、認定犯罪事實所憑之證據及認定之理由：
    上揭事實，業據證人即告訴人簡宏光於警詢及偵查中指證明
    確（見109年度偵字第12313號卷〔下稱偵卷〕第17-21、71-73
    頁），並經證人莊志誠（上開社區之總幹事）於警詢、偵查
    及本院審理時證述屬實（見偵卷第33-39、72-73頁、本院卷
    第62-69頁），且有案發現場監視器錄影畫面擷圖及現場照
    片附卷可稽（見偵卷第41-48、83-105頁）。又案發現場監
    視器錄影畫面，經本院勘驗結果如下：錄影畫面時間顯示20
    20年1月20日11:06:38時，被告將其車輛駛入畫面左上方之
    停車位內，此時被害人之高爾夫球具仍在畫面右上方處（該
    畫面即偵卷第45頁下方編號10之影像畫面擷圖）；錄影畫面
    時間跳至2020年1月20日11:09:25時，被告將車輛從第98號
    停車位後面駛離地下停車場時，畫面中原本放置被害人之高
    爾夫球具位置已空無一物（該畫面即偵卷第46頁上方影像畫
    面擷圖），亦有本院勘驗筆錄在卷可佐（見易字卷第66頁）
    。再者，證人莊志誠於偵查及本院審理時證稱：我們社區為
    了使監視器有足夠的錄影時間，因此設定監視器於人或物移
    動時才會啓動錄影，如果未移動就不會啓動錄影，上開監視
    器錄影畫面並無剪接，且錄影內容是由監視器之廠商人員前
    來擷取的等語（見易字卷第66-67頁），堪認告訴人之上開
    財物係遭被告所竊取。綜上所述，本案事證明確，被告之犯
    行洵堪認定，應依法論科。
三、被告之辯解不予採納之理由：
　　訊據被告固坦承其駕駛車牌號碼000－0000號自用小客車，
　　於109年1月20日11時6分38秒，停在上開社區地下2樓第98號
    停車位附近，嗣於同日11時9分25秒將該車駛離地下室，俟
    莊志誠於翌日因懷疑其竊取上開財物而請其打開車輛之後車
    箱檢查，然遭其拒絕等情不諱（見易字卷第66-72頁），惟
    矢口否認有上揭犯行，辯稱：莊志誠要求我打開車子檢查時
    ，因口氣不好，所以我才拒絕，但當天我有請朋友彭盛航來
    檢查我的車子，並且打開車子的四個車門和後車箱讓彭盛航
    檢查並錄影，事後也提供錄影檔予莊志誠觀看，以證明上開
    車輛在我離開前是完全空的；如果我走到第98號停車位竊取
    上開財物，監視器應會錄影，顯見上開監視器錄影畫面係剪
    接而成，不是連續錄影云云（見易字卷第32、61-62、66-67
    、75頁）。惟查：
  ㈠證人彭盛航於本院審理時具結證稱：管委會主委（按應指總
    幹事莊志誠）問我認不認識被告，並表示根據監視器錄影畫
    面，被害人的東西在被告經過之後就消失了，所以要我去檢
    查被告的車子，後來被告說讓我檢查車子，但是被告拒絕打
    開後車箱和後車門，被告並說如果我強硬要他打開，這樣是
    犯強制罪；（你看監視器有無發現被告經過98車位後，高粱
    酒及高爾夫球具就不見了？）有，因為主委給我看監視器錄
    影畫面大概快1小時，就一直跟我重複確認；我當時有錄影
    ，內容是錄我跟被告到車子那邊，但被告沒有讓我進入車內
    ，也沒有打開後車箱，被告應該只有打開後車門而已，後車
    箱確定沒有打開，事後我請被告回來，因為主委不讓被告出
    去，被告說我們不讓他出去是犯強制罪，如果我不同意其實
    也害怕就真的是妨害自由了，但我讓被告出去大概5分鐘後
    ，就打電話請被告回來，說要看一下後車箱，因為那時候主
    委確實有跟我一起看影片，他發現沒有打開後車箱，又很確
    定是被告偷的，但我說我沒有辦法協助他把被告留下，因為
    我沒有公權力；當時錄影的時候，被告絕對沒有打開後車箱
    ，這我很確定等情（見易字卷第57-62頁），證人莊志誠亦
    於本院審理時具結證稱：被害人的物品失竊後的隔天，我們
    看到被告的車子進來，要出去時就去攔下來，然後要求打開
    他的後車箱蓋，但是被告堅持不肯開，我們想要叫警察，他
    說不用什麼之類的，後來我們只能找承租戶彭盛航，但被告
    和彭盛航都不讓我打開後車箱，在現場我要看也不讓我看，
    然後我尊重彭盛航是承租戶，麻煩他幫我拍被告的車牌號碼
    和被告的後車箱，我就放車，都講好了，結果被告的車子出
    去後，我再下來問彭盛航拍了沒有，彭盛航說沒有拍，彭盛
    航也沒有給我拍攝的錄影檔；我有再三跟彭盛航要求要拍被
    告的後車箱，因為住戶簡宏光要求，所以我要彭盛航把被告
    的後車箱蓋打開後拍給我，但是彭盛航並沒有拍給我，卻叫
    我放行，因為他堅持是承租戶；被害人物品失竊時，除了被
    告，沒有其他人或車經過失竊現場等情（見易字卷第62-66
    頁）。由是可知，被告辯稱：當天我請彭盛航來檢查我的車
    子，並且打開車子的四個車門和後車箱讓彭盛航檢查並錄影
    ，事後也提供錄影檔予莊志誠觀看，以證明我離開前，上開
    車輛是完全空的云云，與事實不符，顯屬虛構之詞，委無可
    信。被告一再辯稱其離去時，上開後車箱是空的云云，則其
    後車箱並無不能或難以開啓以供莊志誠或彭盛航檢查之理？
    莊志誠會同彭盛航將被告駕駛之車輛攔下，阻止其離去時，
    被告可以輕易打開後車箱以證明自己之清白，然被告竟捨此
    舉手之勞而不肯為，顯見其畏罪情虛。　　
  ㈡上開社區地下2樓停車場之監視器係設定當有人或物在監視器
    感應範圍內移動時，始會啓動錄影，反之，如監視器感應範
    圍內並無人或物移動時，則不會啓動錄影，且上開監視器錄
    影畫面並無剪接之情形，已如前述，從而上開錄影畫面時間
    顯示109年1月20日11時6分38秒時，被告將其車輛駛入畫面
    左上方之停車位內，此時被害人之高爾夫球具仍在畫面右上
    方處（該畫面即偵卷第45頁下方編號10之影像畫面擷圖），
    接著錄影畫面時間跳至109年1月20日11時9分25秒時，被告
    將車輛從第98號停車位後面駛離地下停車場時，畫面中原本
    放置被害人之高爾夫球具位置已空無一物（詳如前述勘驗結
    果)，錄影畫面時間跳接，係因該監視器設定當有人或物在
    監視器感應範圍內移動時始會啓動錄影所致，而自同日11時
    6分39秒起至11時9分24秒時中斷錄影之原因，係該監視器感
    應範圍內並無任何人或物移動之故，至同11時9分25秒因被
    告駕駛之上開車輛移動而為監視器所感應，始再度啓動錄影
    。再觀諸被害人放置其高爾夫球具及高粱酒之位置距離監視
    器甚遠，且在暗處，且被告停放車輛之位置同樣距離該監視
    器甚遠，且被告如從駕駛座下車，該監視器難以拍攝並啓動
    錄影，而被告從該停車處下車至被害人放置高爾夫球具及高
    粱酒之位置，中間有牆壁及棟柱遮掩，被告可在該牆壁及棟
    柱後方竊取上開財物，而不致為監視器感應並啓動錄影，亦
    有監視器錄影畫面翻拍照片3紙在卷可考（見偵卷第45、46
    頁之編號9、10照片），證人莊志誠亦於本院證稱：偵卷第4
    5、46頁之編號9、10照片中以圓圈標示「1」（即被告停車
    處）和「2」（即被害人放置上開財物位置）後方是監視器
    無法拍到的地方等情（見易字卷第67-68頁）。是被告下車
    竊得上開財物並移置於其車上之過程，係因監視器受限於感
    應範圍及因牆壁、棟柱遮敝所致，不能因監視器未清楚拍攝
    被告下車行竊之過程，即認被告未竊取上開財物。
　㈢被告辯稱：自109年1月20日11時6分38秒起，至同日11時9分2
    5秒止，我都待在地下室之上開車輛裡，並未下車，因為我
    身上還有行李，因此在車上聯絡彭盛航，我一直在那裡打電
    話，但都打不出去；我會將車輛停放在98號停車位附近是因
    為該處離電梯口比較近，當時我要搬枕頭、大件棉被及一些
    換洗衣服到彭聖航住處云云（見易字卷第71-72頁）。然證
    人彭聖航證稱：被告於109年1月20日以前，就已經將其棉被
    、枕頭等行李搬進我的住處等情在卷（見易字卷第72頁），
    足認被告此部分所辯係臨訟杜撰之詞。再者，證人廖天祥（
    上開社區之保全人員）於警詢時證稱：109年1月20日上午11
    時許，我在該社區地下2樓車道閘道口執行交管勤務，被告
    過來很突然問我說你們社區停車場監視器有無死角？我回答
    不知道，這句話很奇怪，所以我對被告印象很深刻，之後就
    發生竊案了等語（見偵卷第31頁），而被告於109年1月20日
    11時0分許自樓梯間走入上開地下2樓停車場，至同日11時5
    分29秒止，在該地下2樓停車場第98號停車位旁邊察看並左
    顧右盼，且於同日11時5分9秒至22秒佯裝撥打、接聽行動電
    話，其後被告於同日11時6分38秒駕駛上開車輛並駛入第98
    號停車位附近停放，嗣於同日11時9分25秒將車輛駛離停車
    場，此有上開監視器錄影畫面翻拍照片及本院勘驗筆錄在卷
    可考（見偵卷第41-46頁、易字卷第66頁），足徵被告之舉
    止鬼祟，啟人疑竇。又上開2樓地下室停車場無法接收行動
    電話之訊息，業經證人莊志誠證述在卷（見偵卷第35、73頁
    ），且經被告自承屬實（見易字卷第72頁），則被告既於同
    日11時5分9秒至22秒有撥打、接聽行動電話之動作，斯時應
    已確知地下室無法使用行動電話對外聯絡，然被告竟陳稱其
    於同日11時6分38秒起至9分25秒止，長達3分鐘之時間，係
    待在地下室之上開車輛內，持續撥打電話欲聯絡彭盛航而未
    下車云云，其所辯有悖於常情事理，顯不足信。
  ㈣綜上所述，被告之上開辯解應係畏罪卸責之詞，不足採信。
四、論罪之法律適用及量刑之審酌情形：
  ㈠核被告意圖為自己不法之所有，竊取他人所有上開財物之行
    為，係犯刑法第320條第1項之竊盜罪。查被告曾因詐欺案件
    ，經本院以103年度易字第735號判決處有期徒刑2月，如易
    科罰金，以新臺幣1千元折算1日確定，於104年6月23日易科
    罰金執行完畢，有臺灣高等法院被告前案紀錄表在卷可考，
    其於有期徒刑執行完畢後，5年以內故意再犯本案法定刑含
    有期徒刑之罪，為累犯，又被告另有竊盜之前科（見卷附臺
    灣高等法院被告前案紀錄表），素行尚非良好，其於有期徒
    刑執行完畢5年內故意再犯本件竊盜罪，顯見其對刑罰反應
    力薄弱。按司法院釋字第775號解釋，依解釋文及理由之意
    旨，係指構成累犯者，不分情節，一律加重最低本刑，於不
    符合刑法第59條所定要件之情形下，致生行為人所受之刑罰
    超過其所應負擔罪責之個案，不符罪刑相當原則、比例原則
    。於此範圍內，在修正前，為避免發生上述罪刑不相當之情
    形，法院就該個案應裁量是否加重最低本刑。易言之，該解
    釋係指個案應量處最低法定刑、又無法適用刑法第59條在內
    減輕規定之情形，法院應依此解釋意旨裁量不予加重最低本
    刑。本件依上述被告之累犯及犯罪情節暨素行狀況，並無所
    受之刑罰超過其所應負擔罪責之情形，則其所犯本件之罪，
    自應依刑法第47條第1項規定加重其刑。
  ㈡審酌被告為一己之私，不循正當途徑獲取所需，利用其借住
    友人彭盛航位於上開社區住處期間，竊取被害人簡宏光放置
    於該社區地下停車位之財物，顯然欠缺尊重他人財產權之觀
    念，且所竊得之高爾夫球具2套及高粱紀念酒1箱價值非低，
    兼衡被告自陳其教育程度為高中肄業，目前從事品管工作，
    家庭經濟狀況普通（見易字卷第75頁），暨犯後飾詞圖卸刑
    責，未見悔意，且迄未賠償被害人所受損害，犯後態度不佳
    等一切情狀，量處如主文所示之刑，並諭知易科罰金之折算
    標準，以資懲儆。
五、沒收：
    按犯罪所得，屬於犯罪行為人者，沒收之；其沒收，於全部
    或一部不能沒收或不宜執行沒收時，追徵其價額；刑法第38
    條之1第1項前段、第3項分別定有明文。查被告因犯本案所
    得之高爾夫球具2套及高粱紀念酒1箱，並未扣案，經核宣告
    沒收被告之上開犯罪所得及追徵，並無刑法第38條之2第2項
    規定「有過苛之虞、欠缺刑法上之重要性、犯罪所得價值低
    微，或為維持受宣告人生活條件之必要者，得不宣告或酌減
    之」之情事，爰依刑法第38條之1第1項前段、第3項規定宣
    告沒收，於全部或一部不能沒收或不宜執行沒收時，追徵其
    價額。
據上論斷，應依刑事訴訟法第299條第1項前段，判決如主文。
本案經檢察官吳姿函提起公訴，檢察官黃明絹到庭執行職務。
中　　華　　民　　國　　111 　年　　3 　　月　　30　　日
                  刑事第六庭    法　官  樊季康
以上正本證明與原本無異。
如不服本判決應於收受判決後20日內向本院提出上訴書狀，並應
敘述具體理由。其未敘述上訴理由者，應於上訴期間屆滿後20日
內向本院補提理由書（均須按他造當事人之人數附繕本）
「切勿逕送上級法院」。
                                書記官　陳秀慧
中　　華　　民　　國　　111 　年　　3 　　月　　31　　日
附錄本案論罪科刑法條全文：
刑法第320條第1項：
意圖為自己或第三人不法之所有，而竊取他人之動產者，為竊盜
罪，處5年以下有期徒刑、拘役或500元以下罰金。